臺灣高雄地方法院刑事判決　　　　　　　92年度訴字第2564號
公　訴　人　臺灣高雄地方法院檢察署
被　　　告　丙○○
上列被告因偽造文書案件，經檢察官提起公訴（91年度偵字第
17797 號），本院判決如下：
    主  文
丙○○共同偽造公印文，處有期徒刑參月，如易科罰金以參佰元
折算壹日。偽造之「乙○○」國民身分證壹枚沒收。
    事  實
一、丙○○於民國91 年間因煙毒案件經法院發佈通緝，其因害
    怕遭逢警察臨檢而被查獲，於91年5 、6 月間在高雄縣岡山
    鎮大西洋遊戲場認識乙名自稱為「葉俊良」之成年男子後，
    竟與該男子共同基於偽造公印文、偽造身分證明文件之國民
    身分證之犯意聯絡，由丙○○將其本人之相片1 張及新台幣
    3 千元交予「葉俊良」，由「葉俊良」在不詳時間、地點，
    依其以不詳方式取得「乙○○」之年籍及國民身分證統一編
    號等資料，將丙○○之相片張貼於「仿正式國民身分證形狀
    、大小及內容之紙張」上，並偽造「內政部印」之公印文及
    「台灣省高雄縣政府」公印文（鋼印）於上開偽造之國民身
    分證上，而完成偽造「乙○○」之國民身分證一枚後，將該
    枚偽造之「乙○○」國民身分證交予丙○○，足以生損害於
    「乙○○」、內政部、高雄縣政府及戶政主管機關對國民身
    分證資料管理之正確性。嗣於91年8 月12日20時許，丙○○
    與友人甲○○相約在位於高雄市市○○路及民生路口之二元
    咖啡店，疑似進行第二級毒品美沙冬之交易時（甲○○販賣
    毒品等罪部分本院另行審結），遭調查人員循線前往查緝，
    經逮捕回調查局接受訊問過程中，因警命丙○○交出身分證
    件（無行使犯意）而當場查獲，並扣得上開偽造之「乙○○
    」國民身分證1 枚。
二、案經法務部調查局高雄縣調查站移送台灣高雄地方法院檢察
    署檢察官偵查起訴。
    理  由
一、上開犯罪事實，均據被告丙○○於本院審理中坦承不諱（審
    理卷1 頁63），其犯罪動機係因遭受通緝，為躲避警察臨檢
    而為之，亦據其於調查局訊問時自承在卷（偵查卷頁19背面
    、審理卷2 頁101 、108）， 並有貼有被告相片之「乙○○
    」國民身分證1 枚扣案可稽，而該扣案之「乙○○」國民身
    分證，經送法務部調查局以紫光燈照射檢視、強光透射檢視
    、低角度側光檢視等方法鑑定結果，認該身分證之紙張、油
    墨、印版等構成要素均與該局存檔之樣本不同，認係偽造，
    其上之鋼印亦與檔存之鋼印不同，亦係偽造（包含身分證上
    之內政部公印文及台灣省高雄縣政府鋼印之公印文部分）等
    情，有該局92年12月25日調科貳字0000000000號鑑定通知書
    在卷可佐（審理卷1 頁50），被告之自白乃與事實相符，其
    犯罪事實明確，應依法論科。
二、按關於品行、能力、服務或其他相類之證書、介紹書，係指
    除例示性規定以外，所有公私機關所發給有關品行、能力、
    服務或其他相類之證書、介紹書而言，屬概括性規定，國民
    身分證係屬刑法第212 條關於身分之證明文件，「內政部印
    」公印文及「台灣省高雄縣政府」公印文（鋼印）則屬刑法
    第218 條第1 項所規範表示內政部及台灣省高雄縣政府公署
    之公印文。故核被告所為，係犯刑法第212 條偽造特種文書
    罪（公訴人原誤認被告係犯刑法第212 條變造特種文書罪，
    嗣於本院審理中業已當庭更正）及第218 條第1 項之偽造公
    印文罪（尚無證據證明有偽造公印之犯行），被告就上開偽
    造特種文書及偽造公印文之犯行，與「葉俊良」有犯意聯絡
    及行為分擔，均為共同正犯。被告同時偽造「內政部印」公
    印文及「台灣省高雄縣政府」公印文（鋼印）各1 枚，係以
    1 行為接續為之，且其所侵害之法益均為國家法益，應為單
    純一罪。又按「偽造國民身分證並偽造內政部公印加蓋其上
    者，依司法院院解字第3020號解釋及司法院大法官會議釋字
    第82號解釋，應成立刑法第212 條及第218 條第1 項之罪，
    並依同法第55條從一重處斷」，此有最高法院81年度台上字
    第1226號判決意旨可資參照，是被告所犯偽造特種文書罪與
    偽造公印文2 罪間，有方法及目的之牽連關係，應論以較重
    之偽造公印文罪。被告上開偽造公印文之犯行，雖未經檢察
    官起訴，惟該部分與已起訴之偽造特種文書罪部分具有牽連
    犯之裁判上一罪關係，本院自得一併審理，併此敘明。爰審
    酌被告偽造國民身分證之目的係為逃避警察臨檢，並未持以
    犯罪，且於犯罪後坦承犯行、深表悔意、態度良好等一切情
    狀，爰酌情量處如主文所示之刑，並諭知易科罰金之折算標
    準。扣案偽造之「乙○○」國民身分證一枚，為被告所有，
    且為因犯罪所得之物，應依刑法第38條第1 項第3 款之規定
    宣告沒收，至偽造之「乙○○」國民身分證上「內政部印」
    公印文及「台灣省高雄縣政府」公印文（鋼印）各1 枚，係
    屬偽造國民身分證之一部分，因偽造之「乙○○」國民身分
    證1 枚業已宣告沒收，則其上偽造之公印文自無庸再重覆宣
    告沒收，併予敘明。
據上論斷，應依刑事訴訟法第299 條第1 項前段，刑法第28 條
、第212 條、第218 條第1 項、第55條、刑法第41條第1 項前段
、第38條第1 項第3 款，罰金罰鍰提高標準條例第1 條前段、第
2 條，判決如主文。
本案經檢察官丁○○到庭執行職務。
中     華     民     國    94    年   12   月    13   日
                                審判長法  官  孫啟強
                                      法  官  卓立婷
                                      法  官  蔡川富
以上正本證明與原本無異。
如不服本判決，應於收受送達後10日內向本院提出上訴書狀。
中     華     民     國    94    年   12   月    13   日
                                      書記官  邱秋珍
附錄本判決論罪科刑之法條：
刑法第212條：
偽造、變造護照、旅券、免許證、特許證及關於品行、能力、服
務或其他相類之證書、介紹書，足以生損害於公眾或他人者，處
1年以下有期徒刑、拘役或300元以下罰金。
刑法第218條第1項：
偽造公印或公印文者，處5年以下有期徒刑。
